臺灣高等法院臺南分院刑事判決　　　　　　 九十一年度上易字第四三號　　 Ｃ
　　　上　訴　人
　　　即　被　告　乙　○　○
右上訴人因侵占案件，不服臺灣臺南地方法院九十年度易緝字第九號中華民國九十
年十一月二十八日第一審判決（起訴案號：臺灣臺南地方法院檢察署八十九年度偵字
第一一九三八號），提起上訴，本院判決如左：
      主      文
上訴駁回。
      事      實
一、乙○○自民國（下同）八十七年七月三日起受雇於甲○○○股份有限公司（以下
    簡稱甲○○○公司），擔任雲嘉南區營業部營業員，並經辦台南麻豆門市部商品
    銷售工作，為從事業務之人。詎其因地下錢莊催債急迫，竟意圖為自己不法之所
    有，基於概括犯意，連續自八十九年四月間某日起，利用其銷售職務而持有商品
    之便，以將商品攜出而自行售予不特定人或販售商品但未將客戶交付之款項報繳
    入帳等方式，侵占如附表所示之電器用品等物共三十五項（價值約計新台幣二十
    六萬一千二百六十七元）。嗣甲○○○公司台南麻豆門市於同年四月底進行盤點
    時發現商品短少，經質之乙○○後，則稱其尚在向客戶催款中，惟乙○○遲未提
    出客戶繳交之貨款，甲○○○公司始查悉上情。
二、案經甲○○○公司訴請臺灣臺南地方法院檢察署檢察官偵查起訴。
      理      由
一、訊據上訴人即被告乙○○固供認其於八十七年七月三日至八十九年五月十日止曾
    擔任甲○○○公司台南麻豆門市部之業務員，以負責商品銷售業務，及其於八十
    九年四月間因地下錢莊催討時侵占部分電器商品，將商品出售所得據為己有等情
    ，惟辯稱：告訴人所提之商品遺失清單中之編號四、五之商品並非伊拿走，係店
    長要伊全部承認，所以才全部承認云云。經查：
（一）右揭事實，業據被告於原審審理及原審法院通緝到案時供述明確，本院調查時
      並供承：「有些是我拿走，三十五項東西有些不見了，但是沒有拿到錢。」、
      「（問：這些錢拿到哪裡？）還給了地下錢莊。東西已賣給客人，只是錢沒有
      繳給公司」、「（問：為何向地下錢莊借錢？）因為花費太兇」等語（見本院
      卷九十一年四月九日訊問筆錄）。此核與告訴人之指訴情節均相一致，並有被
      告職員資料卡、告訴人製作之商品遺失清單一紙、被告簽認之商品遺失清單一
      紙（以上均如附表所示，並已標明商品機型、名稱、數量、金額等事項，而足
      以特定被告所侵占之商品內容）及被告親筆書寫之悔過書（被告並自承伊有按
      悔過書所寫之分期償還方式，開立十一張本票予告訴人，參被告九十年八月三
      十一日提出於原審之答辯狀）等影本附於偵查卷可證，而證人即告訴人台南麻
      豆分店副店長陸富盛於原審審理時亦結證指稱：「我曾經看到被告拿店裡的東
      西出去，我問他為何拿東西出去，他說是他的朋友要買貨，拿去交貨給朋友，
      說朋友工廠辦春酒，要給員工摸彩。‧‧我要求他要開出貨憑證，他說送貨回
      來後會補開。（問：看到被告拿貨出去幾次？）好多次，四月間比較多，五月
      間也有看過。我看到的都是有包裝好的貨物，也有尚未拆裝的。所以我也沒懷
      疑。‧‧‧（問：看到的是拿出何物？）我看過拿冷氣，也看過拿手機，拿手
      機那次，我問他，他說他要拿去給朋友看，如果朋友要的話，明天他會帶錢過
      來，或是帶卡來刷，朋友不喜歡會將貨物帶回。（問：有無即時查證是否帶錢
      來，或是開立出貨憑證？）事後我查證，被告都沒有開立出貨憑證，像手機就
      沒有拿回來還，我問他，他說他還在向朋友催款當中。」等語（見原審卷九十
      年十一月十四日審判筆錄），足見被告於原審之自白確與事實相符。
（二）被告於九十一年四月十八日本院調查時雖辯稱：伊所侵占之商品總共是三十三
      項，告訴人所提之商品遺失清單中之編號四、五之商品並非伊拿走，當時是因
      為害怕，想保工作，店長就拿給伊簽名云云。然被告於告訴人在八十九年四月
      底盤點後發現商品短少，已與告訴人核對確認商品短少如附表部分係伊所取走
      ，事後再於八十九年五月二十九日另出具悔過書，表明願意分期賠償告訴人所
      受之損失，如未按期清償，即願接受告訴人追訴其責任等情，有告訴人提出之
      商品遺失清單二紙（其中一份經被告簽名確認）、悔過書等文件影本附卷可證
      ，而被告對前揭證據資料之真正均無爭執，雖辯稱伊並未取走那麼多樣商品，
      而本院命其指出那一項商品非其取用時，被告亦指出編號四及編號五之二項商
      品非其所取走，惟商品遺失清單係確認被告確有取用告訴人如表列所短少之商
      品，而被告自八十七年七月三日起即受雇於甲○○○公司擔任台南麻豆門市部
      商品銷售工作，至犯本件犯行時長達一年半的商品銷售經驗，對於店內所販售
      之商品，自當甚為熟悉，然上揭商品遺失清單中編號四、五之商品皆為【翻譯
      機】，且該清單中僅有編號四、五係翻譯機，有上揭被告未簽名之清單附卷可
      稽，以被告如此熟悉店內商品之人，對於雖未標記商品中文名稱，惟已有商品
      類別、數量、金額之清單，於與告訴人確認之同時，當亦可知該商品之種類，
      設若被告並未侵占上開翻譯機或出售之價款，衡情於對帳時，被告極易查明編
      號四、五之翻譯機非其侵占之物品，而加以否認，焉有【簽字確認】，且於原
      審審理時加以承認之理？雖其又辯稱：「當時因為害怕，想保住工作，店長就
      拿給我，我就簽」等語，然被告並非三歲小孩，焉有店長隨便記載，被告即全
      盤承認之理？足見清單之全部物品，包括編號四、五之翻譯機，均係被告所侵
      占無疑。
（三）復按被告之自白，不得作為有罪判決之唯一證據，仍應調查其他必要之證據，
      以察其是否與事實相符，固為刑事訴訟法第一百五十六條第二項所明定，惟其
      中所謂之自白，係指被告承認犯罪並應負刑事責任而言；其次，被告之自白固
      不得作為認定犯罪之唯一證據，而須以補強證據證明其確與事實相符，然茲所
      謂之補強證據，並非以證明犯罪構成要件之全部事實為必要，倘其得以佐證自
      白之犯罪非屬虛構，能予保障所自白事實之真實性，即已充分。又得據以佐證
      者，雖非直接可以推斷該被告之實施犯罪，但以此項證據與被告之自白為綜合
      判斷，若足以認定犯罪事實者，仍不得謂其非屬補強證據（最高法院七十三年
      度台上字第五六三八號判例意旨、八十六年度台上字第四二四二號判決要旨參
      照）。經查，被告於告訴人在八十九年四月底盤點後發現商品短少，已與告訴
      人核對商品短少如附表部分，係伊所取走，事後再於八十九年五月二十九日另
      出具悔過書，表明願意分期賠償告訴人所受之損失，如未按期清償，即願接受
      告訴人追訴其責任等情，有告訴人提出之商品遺失清單二紙（其中一份經被告
      簽名確認）、悔過書等文件影本附卷可證，因而遺失清單等自得為被告犯罪之
      佐證。至於被告於原審又稱不僅編號四及編號五之二項商品非其侵占，尚有其
      餘商品因時間久遠，不復記憶，應命告訴人另提出該項商品之出貨單據以及顧
      客簽收之證明為憑云云（見原審卷九十年九月十九日訊問筆錄），然貨品既係
      其取用拿去販售給他人，何以告訴人會留存有顧客簽收之證明文件？且被告初
      稱伊只是暫行借用，打算以後再返還，又焉有對其取用物品，乃至其販售所得
      均無記憶之理？則商品遺失清單及被告書立之悔過書，既自承其侵占告訴人之
      營業商品及款項，則此等書證即屬被告於審判外之自白，非不得為不利於被告
      之證據資料，且其此等自白，不僅經告訴人於偵審時指訴綦詳，復經證人陸富
      盛等人結證明確（而被告對於證人所稱有見證被告數度拿取店內物品離開一節
      均無爭執，僅辯稱伊拿取物品均有填製配送單才出貨云云，見原審卷九十年十
      一月十四日審判筆錄），雖證人並非逐一見證被告歷次所取用之物品，以及告
      訴人未必能提出每項商品之出貨憑證，惟揆諸前揭判例意旨之說明，被告自白
      之真實性已經由前揭告訴人及證人等證述之補強證據予以佐證，並足以獲得相
      當之確保，自堪為被告有為前揭犯罪事實之證據認定。
（四）綜上所述，足見被告以前詞置辯，純係事後卸責之詞，要無足取信。是本件事
      證已臻明確，被告之犯行堪以認定，自應依法論科。
二、按被告乙○○意圖為自己不法之所有，利用其擔任告訴人銷售職務而持有商品之
    便，以將商品攜出而自行售予不特定人或販售商品但未將客戶交付之款項報繳入
    帳等方式，侵占告訴人如附表所示之電器用品等物，核其所為，係犯刑法第三百
    三十六條第二項之罪。而被告所為數個業務侵占行為，均時間緊接，所犯罪名相
    同，顯均出於概括之犯意為之，為連續犯，應依刑法第五十六條之規定以一罪論
    ，並加重其刑。原審以被告罪證明確，因予適用刑法第五十六條、第三百三十六
    條第二項、罰金罰鍰提高標準條例第一條前段。並審酌被告於偵審時均傳、拘無
    著，雖其母蔡蘇素貞曾陳報其聯絡電話及其使用車輛之行車執照等資料，以提供
    司法機關對其通緝之協助，且原審法院亦依上開陳報資料數度與被告聯繫及請其
    到院報到，經被告允諾將於九十年二月五日到庭受訊，然其事後仍拒不出面，迄
    至原審法院對其通緝半年餘後始行到院，並辯稱：伊雖知悉法院通知報到，但伊
    因積欠地下錢莊債務，不敢出庭，且伊事後根本不知法院對伊通緝云云，惟法院
    又非地下錢莊，本件訴訟關係人中復均無其所指之地下錢莊人士，則其辯解實甚
    牽強，並益證其迴避刑事偵審程序乃至其刑事責任之情，待其於原審法院審理時
    又供述反覆，且其不僅從未依悔過書所載分期償還約定履約，復於規避其賠償責
    任長達一年半後，再度以書函要求告訴人應同意其分期清償，並稱：告訴人若不
    同意分期清償，則法院如未宣判緩刑，而需入監執行時，往後將如何清償，且此
    對告訴人未償還款項之回收，毫無幫助等語，有該書函副本送交原審法院可稽（
    見原審九十年易緝字第九十號卷第四七頁），但告訴代理人則於原審法院審理時
    陳稱：因伊公司已給過被告分期償還機會，但被告並未履約，且拖欠時間過久，
    伊公司只同意以被告一次全數清償之方式和解，且被告迄今仍未清償任何款項等
    語，均顯見被告並無悔過之意，且亦未賠償告訴人任何損失，併其因地下錢莊催
    討債務而為本件犯行之動機、犯罪所得金額非鉅等一切情狀，量處被告有期徒刑
    八月，本院經核原判決認事用法俱無不合，量刑亦稱妥適，被告上訴意旨猶執前
    詞，指摘原判決不當，並認原審量刑過重，非有理由，應予駁回。
據上論斷，應依刑事訴訟法第三百六十八條，判決如主文。
本案經檢察官羅清溪到庭執行職務。
中    華    民    國      九十一      年      四      月    三十        日
                                  臺灣高等法院臺南分院刑事第四庭
                                      審判長法官  陳    義    仲
                                            法官  楊    子    莊
                                            法官  蔡    崇    義
右正本證明與原本無異。
不得上訴。
                                      法院書記官  李育    儒
中    華    民    國      九十一      年      五      月     一         日
附錄法條：
刑法第三百三十六條第二項：對於業務上所持有之物，犯前條第一項之罪者，處六月
                          以上五年以下有期徒刑，得併科三千元以下罰金。
